【裁判字號】    97,易,907
【裁判日期】    980313
【裁判案由】    恐嚇
【裁判全文】
臺灣新竹地方法院刑事判決               97年度易字第907號
公  訴  人  臺灣新竹地方法院檢察署檢察官
被      告  乙○○
            甲○○
上列被告等因恐嚇案件，經檢察官提起公訴（97年度偵緝字第58
1號），本院判決如下：
    主    文
乙○○以加害生命、身體之事，恐嚇他人致生危害於安全，處有
期徒刑月，如易科罰金，以新臺幣壹仟元折算壹日。
甲○○以加害生命、身體之事，恐嚇他人致生危害於安全，處有
期徒刑貳月，如易科罰金，以新臺幣壹仟元折算壹日。
    事    實
一、
(一)、乙○○前於民國97年間，因槍砲彈藥刀械管制條例案件，經
    本院以97年度訴字第710號判決判處有期徒刑3年，併科罰金
    新臺幣（下同）6 萬元，經乙○○提起上訴，現仍在臺灣高
    等法院審理中（不構成累犯）。乙○○因認其與丁○○間有
    債務糾紛，曾多次前往丁○○位在新竹縣竹東鎮○○里○○
    路○段210巷18號之住處索討債務。甲○○係乙○○朋友，於
    96年12月20日受乙○○委託索討債務，甲○○遂偕同年籍不
    詳之成年男子「莊維展」（下稱莊維展）於當日21時30分許
    ，至新竹縣竹東鎮○○里○○路○段210巷18號，欲向丁○○
    索還積欠乙○○款項，經丁○○告以並未積欠任何債務，甲○○竟基於恐嚇之犯意，對丁○○恫稱：不還錢就開槍等語
    ，並將手放入其所揹之側背包內，發出「喀喀」類似拉槍機
    聲音，以此加害生命、身體之事恐嚇丁○○，使丁○○因而
    心生畏懼，致生危害於安全。
(二)、乙○○另於97年1 月22日10時15分許，偕同許佑銘（另經檢
    察官為不起訴處分確定）、姓名年籍不詳綽號「阿忠」（下
    稱阿忠）之成年男子至新竹縣竹東鎮○○里○○路○段210巷
    18號，再度欲向丁○○索還欠款，經丁○○胞妹丙○○告以
    丁○○不在該處所，乙○○先聲稱：監視器多裝一點，我們
    不怕等語，在離開之際，另基於恐嚇之犯意，對丙○○恫稱
    ：「破麻，小心一點，我正在跑路，晚上會來開槍」等語，
    以此加害生命、身體之事恐嚇丙○○，致丙○○因而心生畏
    懼，致生危害於安全。
二、案經新竹縣政府警察局竹東分局報告臺灣新竹地方法院檢察
    署檢察官偵查起訴。
    理    由
壹、程序部分：
    本件公訴人所提出經本院據以認定事實之所有證據方法（包
    含證人之證述與文書證據、物證等證據方法），並無證據證
    明係公務員違背法定程序所取得；又本件公訴人所提出經本
    院據為論斷依據之各項證據方法中，其中證人丁○○、羅賴
    玉琴、羅文檯及丙○○於警詢中所為之陳述，雖均係屬審判
    外之陳述，依刑事訴訟法第159條第1項之規定原無證據能力
    ，惟被告乙○○、甲○○均未於言詞辯論終結前聲明異議，
    依法應視為同意上開證據方法作為證據，再本院經審酌上開
    言詞陳述作成時之情況，並無顯然之瑕疵，認為以上開證據
    方法作為證據應屬適當，依刑事訴訟法第159條之5第1 項之
    規定，應認有證據能力。另公訴人所提出經本院據以認定事
    實之各項公務員職務上所製作之文書證據，亦無顯有不可信
    情況之情形，依刑事訴訟法第159條之4第1 款之規定，亦應
    認有證據能力，先予敘明。
貳、實體部分：
一、認定犯罪事實所憑證據及理由：
(一)、訊據被告2 人均矢口否認有上開恐嚇危害安全之犯行，被告
    甲○○辯稱：96年12月20日我確實受到受同案被告乙○○委
    託向被害人丁○○討罰單錢，而與莊維展於96年12月20日一
    起到新竹縣竹東鎮○○里○○路○段210巷18號向被害人丁○○要罰單錢，當天有揹側背包過去，當時被害人丁○○在家
    ，被害人丁○○當場跟我說等一下再過來拿錢，之後我先離
    開，我沒有恐嚇被害人丁○○云云；另被告乙○○則辯稱：
    被害人丁○○欠我罰單錢1萬2千元，97年1 月22日晚間10時
    15分許，我有跟許佑銘、阿忠一起去新竹縣竹東中興路2段2
    10巷18號，被害人丙○○即丁○○的妹妹告訴我們丁○○不
    在，我們要被害人丙○○轉告丁○○，請丁○○回電，沒有
    恐嚇被害人丙○○云云。
(二)、上開事實一(一)恐嚇之犯行，業經被害人即證人丁○○於警詢
    中指稱：96年12月20日晚上9 時30分，有2名男子，1名叫阿
    鴻（即被告甲○○，警詢筆錄誤載為阿宏），另1 位我不認
    識到我住處，阿鴻當面跟我說欠同案被告乙○○的錢要還，
    我說我又沒欠他錢，阿鴻就說錢要不要還，不還就馬上開槍
    ，阿鴻手就伸進側背包內，我就聽到拉槍機聲音等語（見97
    年度偵字第4642號卷第13頁）；復於偵查中具結證稱：96年
    12月20日晚間9 時30分許在住處，同案被告乙○○委託其友
    人即被告甲○○來我家要錢，我表示沒有欠同案被告乙○○
    錢，被告甲○○聽我說沒有錢，他就要開槍，被告甲○○把
    手伸進背包內拉槍機，我們聽拉槍機的聲音等語（見97年度
    偵字第4624號卷第81頁至82頁）；再於本院審理中證稱：「
    （96年12月20日晚上9 時30分，甲○○有無到你位在新竹縣
    竹東鎮○○里○○路○段210巷18號家中？）甲○○有與一位
    成年男子到我家大門口，我不知道該成年男子是誰」、「（
    甲○○當天為何找你？）要跟我要2 萬元，甲○○說不是罰
    單的錢，但是我也搞不清楚是什麼錢」、「（你表示沒有欠
    甲○○2 萬元，他有何反應？）他說不還的話要給我好看，
    就從側背包裡面發出拉槍機的聲音」、「【提示偵卷第13頁
    ，你於警局中表示『阿宏說不還馬上就開槍，阿宏手伸進側
    背包內，我就聽到拉槍機的聲音』，你所謂的阿宏是否被告
    甲○○？（提示並告以要旨）是】、「（所以當天你表示沒
    有這個債務存在，被告甲○○對你稱不還錢要開槍，並且將
    手伸進側背包內，發出類似拉槍機的聲音？）是」、「（甲○○對你說不還錢就開槍，並且發出類似拉槍機的聲音，是
    否會導致你心生畏懼？）是，我會害怕，所以我對我母親說
    花錢消災」等語（見本院卷第63頁至64頁），核與證人即被
    害人丁○○之母羅賴玉琴於偵查中證稱：當天我有聽到被告
    甲○○說他會來開槍等語（見97年度偵字第4642號卷第82頁
    ）、證人即被害人丁○○之父羅文檯證述：被告甲○○說同
    案被告乙○○叫他們來要錢，被告甲○○說相不相信我會在
    你們家開2 槍，當時他身上斜揹背包，手伸在背包內，我有
    聽到類似拉槍機的聲音等語（見97年偵字第4642號卷第83頁
    ）相等，是被告甲○○確有對被害人丁○○恫嚇不還錢就開
    槍等語，再佐以被告甲○○將手伸入其側背包內，發出「喀
    喀」類似拉槍機聲音，其言語及行為，均有加害他人生命、
    身體之意，被害人丁○○證稱其心生畏懼，亦堪採信，而被
    告甲○○空言否認有恐嚇之犯行，顯係飾詞狡辯，均非可採
    。
(三)、上開事實一(二)犯行，業經被害人即證人丙○○於警詢中指稱
    ：97年1月22日晚上10時15分許，在新竹縣竹東鎮○○路○段
    210 巷18號家中，被告乙○○與許佑銘及阿忠找我哥哥丁○○，我說丁○○不在，被告乙○○等人要離去，被告乙○○
    上車離去之前，就說監視器多裝幾臺，然後就倒車出巷口，
    被告乙○○並辱罵我破麻（臺語），你們外出小心一點，我
    正在跑路，我今天晚上會來開槍，說完之後就開車離開現場
    等語（見97年度偵字第4342號卷第29頁至30頁）；復於偵查
    中具結證稱：97年1 月22日晚上10點15分，我正在家中看電
    視，聽到外面車子音樂開很大聲... 看到被告乙○○、許佑
    銘及另1 名男子，被告乙○○問丁○○人呢，我說丁○○不
    在家，後來被告乙○○說要丁○○還錢... 他們剛好倒車要
    出去... 被告乙○○嗆說監視器多裝一點我們不怕... 罵我
    「破麻」（臺語），被告乙○○要離開時說他在跑路什麼都
    不怕，他當時還有說要來開槍... 的話等語（見97年度偵字
    第4342號卷第68頁至69頁）；再於本院審理中結證稱：「（
    97年1 月22日10時15分許分，乙○○有無到妳位於新竹縣竹
    東鎮○○里○○路○段210巷18號住處？）有」、「（乙○○
    是否自己前往？）連同乙○○在內一共有三人，另外兩人我
    曾經看過，但是不認識，那兩人看起來是成年人」、「（乙○○當天晚上為何到妳家？）剛開始我和我男友兩人在家中
    看電視，突然聽到有車子聲音，音樂聲很大，我就聽到有人
    叫丁○○的名字，我聽到是乙○○的聲音，我就到樓上叫我
    母親，當時我母親在樓上睡覺。我之所以會找我母親，是因
    為乙○○之前曾經來我家找丁○○討過錢，說丁○○欠他錢
    ，我想找我母親下來處理。我正要叫我母親下樓時，我就看
    到乙○○一行人在我們家樓下，乙○○問我『丁○○在家嗎
    』，我回說不在，丁○○沒有住家裡面，乙○○說丁○○欠
    他錢，我說丁○○不在家，欠錢的事情要乙○○自己找丁○○本人」、「（經妳如此表示，乙○○有何反應？）後來乙○○一行人準備要倒車離開，乙○○在倒車離開之際有說監
    視器多裝一點，他不會怕」、「（乙○○除說上開話，還有
    無對妳說其他話？）乙○○倒車完畢準備駛離時，有罵我『
    破麻』，說他現在在跑路，晚上會來我們家開槍」、「【提
    示偵卷第29、30頁，妳於警詢中表示乙○○罵妳『破麻，小
    心一點，我正在跑路，晚上會來開槍』等語，是否如此？】
    （提示並告以要旨）是」、「（乙○○這樣對妳說，妳是否
    會心生畏懼？）會，出門要有另一人陪同」等語（見本院卷
    第69頁至71頁），核與證人羅賴玉琴於警詢中指稱：被告乙○○並辱罵我女兒破麻（臺語），你們外出小心一點，我正
    在跑路，我今天晚上會來開槍等語相符（見97年偵字第4642
    號卷第35頁），是被告乙○○確有以前述言語恫嚇被害人丙○○，且前述言語均有加害他人生命、身體之意，被害人丙○○證稱其心生畏懼，可堪採信，而被告乙○○辯稱無恐嚇
    之犯行，顯係卸詞之詞，洵非可採。
(四)、此外，復有新竹縣政府警察局竹東分局二重埔派出所刑案照
    片7 幀（見97年度偵字卷第56頁至59頁）在卷可參，本件被
    告甲○○有上開事實一(一)、被告乙○○有上開事實一(二)恐嚇
    之犯行，均堪認定，均應依法論科。
二、論罪及科刑：
(一)、被告甲○○對被害人丁○○恫稱：不還錢就開槍等語，並將
    手放入其所揹之側背包內，發出「喀喀」類似拉槍機聲音，
    另被告乙○○丙○○恫稱：「破麻，小心一點，我正在跑路
    ，晚上會來開槍」等語，顯係均以加害生命、身體之事恐嚇
    被害人丁○○、丙○○，且均足使被害人丁○○、丙○○心
    生畏懼，故核被告甲○○、乙○○所為，均係犯刑法第 305
    條之恐嚇罪。
(二)、爰審酌被告甲○○、乙○○分別以上揭手段恐嚇被害人等，
    造成被害人丁○○、丙○○心中恐懼，被害人丁○○已當庭
    表示原諒被告甲○○，而被害人丙○○仍無法原諒被告乙○○，被告乙○○犯後態度不佳，在詰問證人即被害人丁○○
    時竟仍當庭質問被害人丁○○有無恐嚇情事（見本院卷第67
    頁），另被告甲○○僅係受託為被告乙○○討債等一切情狀
    ，分別量處如主文所示之刑，並諭知易科罰金之折算標準，
    以資懲儆。
據上論斷，應依刑事訴訟法第299條第1項前段，刑法第305 條、
第41條第1項前段，刑法施行法第1條之1，判決如主文。
本案經檢察官洪期榮到庭執行職務。
中    華    民    國    98    年    3    月    13     日
                  刑事第三庭  法  官  林惠君
以上正本證明與原本無異。
如不服本判決，應於收受送達後10日內向本院提出上訴書狀，並
應敘述具體理由；如未敘述上訴理由者，應於上訴期間屆滿後20
日內向本院補提理由書（均須按他造當事人之人數附繕本，並請
勿「逕送上級法院」）。
中    華    民    國    98    年    3    月    13     日
                              書記官  蔣淑君
附錄本案論罪科刑法條全文
刑法第305條
以加害生命、身體、自由、名譽、財產之事，恐嚇他人致生危於
安全者，處2年以下有期徒刑、拘役或300元以下罰金。


司法院資訊處製作；財團法人民間司法改革基金會備份。
